臺灣臺中地方法院民事裁定　　　　　　100年度監宣字第324號
聲　請　人　劉文鐵
相　對　人　賴麗卿
上列聲請人聲請監護宣告事件，本院裁定如下：
    主    文
宣告賴麗卿（國民身分證統一編號：Ｚ000000000號）
為受監護宣告之人。
選定劉文鐵為受監護宣告之人之監護人。
指定劉雨滄會同開具財產清冊之人。
聲請費用由受監護宣告之人負擔。
    理    由
一、聲請意旨略以：聲請人劉文鐵（男，民國○○○年○月○○
    ○日生，國民身分證統一編號：Ｚ000000000號）
    為相對人賴麗卿（女、民國○○○年○○月○日生、國民身
    分證統一編號：Ｚ000000000號）之夫，相對人於
    七十二年間因產後致精神異常等疾病，雖屢經延醫診治均不
    見起色，甚且已至無法處理自己事務之程度，為此聲請對其
    為監護之宣告。又聲請人經親屬團體共同推定為相對人之監
    護人，相對人長子劉雨滄經親屬團體共同推定為會同開具財
    產清冊之人，是請選定聲請人為監護人，另請指定相對人長
    子劉雨滄為會同開具財產清冊之人等語。
二、按對於因精神障礙或其他心智缺陷，致不能為意思表示或受
    意思表示，或不能辨識其意思表示之效果者，法院得因本人
    、配偶、四親等內之親屬、最近一年有同居事實之其他親屬
    、檢察官、主管機關或社會福利機構之聲請，為監護之宣告
    。受監護宣告之人應置監護人。法院為監護之宣告時，應依
    職權就配偶、四親等內之親屬、最近一年有同居事實之其他
    親屬、主管機關、社會福利機構或其他適當之人選定一人或
    數人為監護人，並同時指定會同開具財產清冊之人。法院選
    定監護人時，應依受監護宣告之人之最佳利益，優先考量受
    監護宣告之人之意見，審酌一切情狀，並注意下列事項：(一)
    受監護宣告之人之身心狀態與生活及財產狀況。(二)受監護宣
    告之人與其配偶、子女或其他共同生活之人間之情感狀況。
    (三)監護人之職業、經歷、意見及其與受監護宣告之人之利害
    關係。(四)法人為監護人時，其事業之種類與內容，法人及其
    代表人與受監護宣告之人之利害關係，民法第十四條第一項
    、第一千一百十條、第一千一百十一條第一項、第一千一百
    十一條之一分別定有明文。
三、經查：
  (一)聲請人主張之事實，業據提出戶籍謄本、診斷證明書、身心
    障礙手冊、親屬團體會議推定監護人、會同開具財產清冊之
    人說明書及親屬系統表等在卷可憑。本院於鑑定人即澄清綜
    合醫院平等院區劉金明醫師前訊問相對人，相對人經叫喚均
    無任何回應，僅喃喃自語，已無表達意思之能力。嗣經鑑定
    醫師再為進一步之診斷，其鑑定結果認：相對人目前坐輪椅
    ，無法行走，相對人長期罹患慢性精神分裂症、思考混亂，
    自言自語，對外界反應不恰當，答非所問，認知、理解判斷
    能力嚴重缺損，須他人協助管理財產，無法回復。基於相對
    人有精神上之障礙（精神分裂症）程度重大，致不能管理處
    分自己的財產，相對人精神障礙之程度已達不能為意思表示
    或受意思表示，或不能辨識其意思表示之效果，可為監護宣
    告等語，此有本院一００年十一月二十二日訊問筆錄附卷可
    按。本院審酌上開勘驗結果及醫師所為之鑑定意見，認相對
    人因精神障礙，致不能為意思表示或受意思表示，亦不能辨
    識其意思表示效果，故聲請人聲請對相對人為監護之宣告，
    為有理由，應予准許。
  (二)聲請人劉文鐵為相對人之夫等情，業據聲請人陳明在卷並提
    出戶籍謄本、親屬系統表附卷為憑。又相對人其他子女劉雨
    滄、劉俊宏、劉修永、劉旻鈺等均推定由聲請人擔任相對人
    之監護人，聲請人亦同意擔任監護人，有親屬系統表、親屬
    團體會議推定監護人說明書附卷可稽。本院參酌前揭各情，
    認由聲請人任相對人之監護人，最能符合受監護宣告之人之
    最佳利益，爰選定聲請人為監護人。
  (三)另關係人劉雨滄（男、七十一年三月二十七日生、國民身分
    證統一編號：Ｚ000000000號）係相對人長子，聲
    請人及相對人其他子女劉俊宏、劉修永、劉旻鈺等均同意由
    其任會同開具財產清冊之人，有戶籍謄本、同意書、親屬團
    體會議推定會同開具財產清冊之人說明書等附卷可稽，爰指
    定劉雨滄為會同開具財產清冊之人。再民法第一千一百十三
    條準用同法第一百零九十九條之規定，監護開始時，監護人
    對於受監護人之財產，應依規定會同遺囑指定、當地直轄市
    、縣（市）政府指派或法院指定之人，於二個月內開具財產
    清冊，並陳報法院，附此敘明。
四、依民事訴訟法第六百零八條第一項，裁定如主文。
中    華    民    國    100     年    11    月    24  日
                  家事法庭      法  官  簡賢坤
正本係照原本作成。
如不服本裁定關於選定監護人及指定會同開具財產清冊之人等部
分，應於送達後十日內向本院提出抗告狀，並繳納抗告費新臺幣
一千元；其餘關於宣告監護之部分，不得抗告。
中    華    民    國    100     年    11    月    24  日
                                書記官  賴淵瀛